【裁判字號】    97,交抗,611
【裁判日期】    970916
【裁判案由】    聲明異議
【裁判全文】
臺灣高等法院高雄分院刑事裁定         97年度交抗字第611號
抗  告  人  交通部公路總局高雄區監理所
代  表  人  陳聰乾
受處分人    甲○○
上列抗告人因違反道路交通管理處罰條例聲明異議案件，不服臺
灣高雄地方法院中華民國97年8 月18日裁定（97年度交聲字第
1887號），提起抗告，本院裁定如下：
    主  文
抗告駁回。
    理  由
一、本件原裁定以：異議人於97年4 月30日17時17分許，酒後駕
    駛車號5470-EM 號自用小客貨車，行經高雄縣大寮鄉○○路
    新厝高分43號電桿前，不慎肇事受傷，經到場處理員警測得
    呼氣中酒精濃度達每公升0.68毫克，遂予製單舉發，嗣經本
    院以97年度審交簡字第1702號判處有期徒刑2 月，原處分機
    關再依道路交通管理處罰條例第35條第1 項第1 款規定，吊
    扣異議人普通大貨車駕駛執照24個月之事實，為異議人於聲
    明異議狀內所自承，並有高雄縣政府警察局高警交字第NO00
    00000 號舉發違反道路交通管理事件通知單、原處分機關裁
    決書、上開刑事判決等各1 份附卷可稽，是異議人酒後違規
    駕車之事實明確，固堪以認定；惟按(一)94年12月14日修正、
    95年3 月1 日施行前之道路交通管理處罰條例第68條規定「
    汽車駕駛人，因違反本條例及道路交通安全規則之規定，受
    吊扣或吊銷駕駛執照處分時，吊扣或吊銷其持有各級車類之
    駕駛執照」，而修正後業已刪除「吊扣」之規定，改為「汽
    車駕駛人，因違反本條例及道路交通安全規則之規定，受吊
    銷駕駛執照處分時，吊銷其持有各級車類之駕駛執照」，其
    修正理由乃係舊法將違法或違規駕駛人所持有各級車類之駕
    駛執照一併吊扣，失之過酷，影響人民工作及生活甚鉅，故
    依修正後之該條規定，受吊扣駕駛執照處分時，僅能吊扣違
    規當時所駕車類之駕駛執照，不再吊扣其持有各級車類之駕
    駛執照，僅於受吊銷駕駛執照處分時，始吊銷其持有各級車
    類之駕駛執照；(二)依道路交通安全規則第61條第1 項第3 款
    規定，汽車駕駛人取得高一級車類之駕駛資格者，應換發駕
    駛執照，並准其駕駛較低級車類之車輛，已領有大貨車駕駛
    執照者，得駕駛小型車。本件異議人酒後駕駛自用小客貨車
    ，依法本應吊扣其小型車駕駛執照，惟因異議人領有較高級
    之普通大貨車駕駛執照，此有公路監理電子閘門查詢資料1
    紙附卷可稽，致無較低級車類之小型車駕駛執照可供吊扣，
    然行政行為採取方法所造成之損害，不得與所欲達成目的之
    利益顯失均衡，則在本件異議人無小型車駕駛執照可供吊扣
    之情形下，吊扣其普通大貨車駕駛執照，雖可達成禁止異議
    人繼續酒後駕駛之目的，然亦同時造成剝奪異議人駕駛其他
    各類車輛之結果，所造成之損害與所欲達成目的之利益，顯
    然失衡，復與前揭道路交通管理處罰條例第68條之修正意旨
    不符，有違法律保留原則；(三)至上開道路交通安全規則對於
    汽車駕駛執照之管理，採取一照原則，固導致越級駕駛人違
    規酒駕時，受有無須吊扣駕駛執照之利益，然此關於駕駛執
    照管理所衍生之執行困難或法規漏洞，宜由修法解決，尚不
    得擴張解釋，於駕駛人無較低級駕駛執照可供吊扣時，因認
    原處分關於吊扣異議人其所領有之普通大貨車駕駛執照24個
    月之處分，於法不合，而將原處分關於此部分撤銷，復敘明
    因異議人並無小型車駕駛執照可供執行吊扣，而另為不罰之
    諭知。經核與法並無不合。
二、抗告意旨雖以：考領各類駕照資格、駕照得適用駕駛之車種
    及晉級資格限制等規定，道路交通安全規則第60-62 條定有
    明文。亦即採機車駕駛執照或汽車駕駛執照1 人1 照制度；
    而酒駕吊扣駕駛執照處分之目的並非僅為處罰違反交通管理
    事件之行為人而已，尚有以暫時禁止行為人於道路上行駛，
    以免其短期內再犯之意，以避免駕駛人於短期內駕駛動力交
    通車輛於道路，而危及一般用路人，實不得因違規駕駛領有
    最高級汽車駕駛資格即有多級駕駛汽車之機會，道路交通管
    理處罰條例第68條修正後刪除吊扣各級照類之規定，異議人
    並未向本所申換普通小型車駕駛執照，當以吊扣受處分人所
    領有憑以許可駕駛汽車行駛道路之汽車駕駛執照，即普通駕
    駛執照，又道路交通安全規則及違反道路交通管理事件統一
    裁罰標準及處理細則等相關規定為交通違規裁罰之裁量依據
    ，現行駕駛執之管理既仍採汽、機車各1 照類管理，異議人
    違規時係駕駛汽車，本案自可處罰吊扣異議人違規時所領有
    之駕駛憑證等語，指摘原裁定不當。
三、惟如前所述，道路交通管理處罰條例第68條之修正理由係以
    「原條文將違法或違規駕駛人所持有各級車類之駕駛執照一
    併吊扣或吊銷失之過酷，影響人民工作及生活甚鉅」，足見
    依現行道路交通管理處罰條例規定，不得吊扣駕駛人所持有
    他級駕駛執照，僅得吊扣駕駛人違規時所駕駛該級車類之駕
    駛執照，以限制其繼續駕駛該級車類行駛道路之權利，再者
    ，行政行為採取方法所造成之損害，不得與所欲達成目的之
    利益顯失均衡，如在無小型車駕駛執照可供吊扣之情形下，
    吊扣其普通大貨車駕駛執照，雖可達成禁止異議人繼續酒後
    駕駛之目的，然亦同時造成剝奪異議人駕駛其他各類車輛之
    結果，所造成之損害與所欲達成目的之利益，顯然失衡，亦
    與前揭道路交通管理處罰條例第68條之修正意旨不符，有違
    法律保留原則，是原處分機關在異議人無小型車駕駛執照下
    逕行吊扣普通大貨車駕駛執照顯與上開修法意旨有違，亦違
    反法律保留原則，從而原處分機關即抗告人執上開事由提起
    抗告，指摘原裁定不當，為無理由，應予駁回。
四、據上論結，應依道路交通案件處理辦法第26條，刑事訴訟法
    第412條，裁定如主文。
中    華    民    國    97    年    9     月    16    日
                  刑事第四庭    審判長法  官 蕭權閔
                                      法  官 陳吉雄
                                      法  官 李嘉興
以上正本證明與原本無異。
不得再抗告。
中    華    民    國    97    年    9     月    16    日
                                      書記官 郭榮芳


司法院資訊處製作；財團法人民間司法改革基金會備份。
